臺灣板橋地方法院交通事件裁定　　　 100年度交聲字第2300號
原處分機關　臺北市交通事件裁決所
異　議　人
即受處分人　陳天文
上列異議人即受處分人因違反道路交通管理處罰條例案件，對於
臺北市交通事件裁決所於民國100 年6 月16日所為之處分（原處
分案號：北市裁罰字第裁22-AEY707775號），聲明異議，本院裁
定如下：
    主    文
原處分撤銷。
陳天文汽車駕駛人，駕駛自用一般小客車經測試檢定酒精濃度超
過規定標準，吊扣普通小型車駕駛執照壹年，並應接受道路交通
安全講習。
    理    由
一、原處分意旨略以：異議人即受處分人陳天文前於民國99年3
    月13日5 時40分許，駕駛車號0850-QK 號自用一般小客車，
    行經臺北市○○區○○路2 段320 巷31弄口時，有「駕駛人
    酒精濃度超過規定標準（0.55mg/L以上）」之違規，經警當
    場製單舉發，乃依道路交通管理處罰條例第35條第1 項第1
    款、第24條第1 項第2 款規定，裁處罰鍰新臺幣（下同）49
    ,500元、吊扣駕駛執照12個月，並施以道安講習。
二、異議意旨略以：異議人於上揭時、地因酒後駕車事件，業經
    臺灣士林地方法院檢察署（下稱士林地檢署）為緩起訴處分
    ，並經該署命異議人向該署指定之政府機關、政府機構、行
    政法人、社區或其他符合公益目的之機構或團體提供80小時
    之義務勞務，基於一事不二罰之規定，原處分機關不應再為
    罰鍰之裁處，爰聲明異議。
三、按汽車駕駛人，駕駛汽車經測試檢定，酒精濃度超過規定標
    準者者，處15,000元以上60,000元以下罰鍰，並當場移置保
    管其車輛及吊扣其駕駛執照1 年，且應接受道路交通安全講
    習，道路交通管理處罰條例第35條第1 項第1 款、第24條第
    1 項第2 款雖分別定有明文。然：
  (一)行政罰法第26條第1 項前段已明定：一行為同時觸犯刑事法
    律及違反行政法上義務規定者，依刑事法律處罰之。亦即在
    處罰目的、方式相同時，若依刑事法律處罰足以資警惕時，
    即無為一事二罰再處以行政罰之必要。
  (二)又附負擔之緩起訴處分對受處分人所產生之法律效果，檢察
    官依刑事訴訟法第253 條之2 第2 項規定為緩起訴處分，課
    以被告金錢給付、勞務提供及處遇措施者，此等處分名義上
    雖非刑罰，仍是一種特殊之處遇措施，性質上已係實質制裁
    ，造成被告財產減少、自由及人性尊嚴限制或義務增加等權
    利上不利之影響，是此類「特殊之處遇措施」性質上當屬干
    預人民自由之處分，實與刑事制裁無異，應可實質該當行政
    罰法第26條第1 項所指「依刑事法律」之處罰。
  (三)至道路交通管理處罰條例第35條第8 項雖定有汽車駕駛人經
    裁判確定，而處以罰金低於該條例第92條所訂最低罰鍰基準
    規定，應依該條例裁決繳納不足最低罰鍰部分之規定。惟檢
    察官以緩起訴命被告向指定之公益團體提供義務勞務，並非
    命給付金錢，無比較基準，且與道路交通管理處罰條例第35
    條第8 項經裁判確定處以罰金性質迥異，並無所謂差額可言
    ，自無適用該條例之可能。是故，受處分人「酒精濃度超過
    規定標準」之違規行為，既已依行政罰法第26條第1 項前段
    規定受有刑事處罰，復無行政罰法第26條第2 項規定所揭示
    「經不起訴處分或為無罪、免訴、不受理、不付審理之裁判
    確定者」此類未課予行為人實質上不利益負擔之情形，原處
    分機關應無再對受處分人課予「罰鍰」之餘地。
四、經查：
  (一)查異議人有於前述時地，酒後駕駛上開自小客車，經警檢測
    呼氣酒精濃度達0.56mg/L，原處分機關乃裁處罰鍰49,500元
    之事實，有臺北市政府警察局舉發違反道路交通管理事件通
    知單、士林地檢署檢察官99年度偵字第4367號緩起訴處分書
    各1 份附卷可稽。又異議人因上開酒駕案件，業經士林地檢
    署檢察官於99年4 月8 日以99年度偵字第4367號為期間1 年
    、於緩起訴處分確定後6 個月內，向該署指定之政府機關、
    政府機構、行政法人、社區或其他符合公益目的之機構或團
    體提供義務勞務80小時之緩起訴處分，並於99年4 月26日確
    定，且異議人已於99年8 月23日完成履行80小時之義務勞務
    ，嗣該緩起訴期間於100 年4 月25日屆滿未經撤銷等情，有
    該緩起訴處分書、臺灣高等法院被告前案紀錄表各1 份在卷
    在卷可稽，堪以認定。
  (二)則依前開三部分之說明，異議人所受緩起訴之處分，實質上
    係該當行政罰法第26條第1 項所定之「刑事法律處罰」，而
    有「一事不二罰」規定之適用；是異議人既已依緩起訴處分
    命令完成履行80小時之義務勞務，則原處分機關自不得再對
    異議人課予罰鍰49,500元。
  (三)再者，原處分機關對異議人上開酒後駕車之違規行為，施以
    其他種類行政罰部分，除援引道路交通管理處罰條例第35條
    第1 項第1 款之規定，吊扣駕駛執照12個月外，並依同條例
    第24條第1 項第2 款之規定，施以道路交通安全講習，均未
    違反行政罰法第26條第1 項之規定，是關於此部分之異議，
    核無理由，應予駁回。
五、綜上所述，異議人固有於前揭時間、地點，駕駛自小客車經
    測試檢定酒精濃度超過規定標準之違規行為，惟原處分機關
    在緩起訴處分實質確定後，漏未審酌異議人已完成履行義務
    勞務80小時等情，逕依道路交通管理處罰條例第35條第1 項
    第1 款規定裁處異議人罰鍰49,500元，顯與行政罰法第26條
    第1 項前段之規定意旨有違，於法未合。而道路交通管理處
    罰條例第35條第1 項1 款、第24條第1 項第2 款所定之吊扣
    駕駛執照1 年、施以道路交通安全講習部分，因屬行政罰法
    第26條第1 項但書及第2 條第1 款所稱之其他種類行政罰，
    兼具維護公共秩序之作用，為達此行政目的，尚無違反一事
    不二罰原則。從而，應認異議人提起本件異議為有理由，應
    由本院應將原處分撤銷，自為裁罰如主文第2 項所示，以期
    適法。
六、依道路交通事件處理辦法第19條前段，裁定如主文。
中    華    民    國   100    年    7     月    22    日
                  交通法庭  法  官  洪珮婷
以上正本證明與原本無異。
如不服本裁定應於送達後5 日內向本院提出抗告狀。
                            書記官  陳永訓
中    華    民    國   100    年    7     月    22    日